【裁判字號】    95,訴,1221
【裁判日期】    970731
【裁判案由】    妨害自由等
【裁判全文】
臺灣臺南地方法院刑事判決              95年度訴字第1221號
公  訴  人  臺灣臺南地方法院檢察署檢察官
被      告  己○○
                    現因另案於臺灣嘉義看守所羈押中
            丁○○
            甲○○
                      樓
上列一人
選任辯護人  蘇新竹律師
            張清富律師
上列被告等因妨害自由等案件，經檢察官提起公訴（93年度營偵
字第1399號），本院判決如下：
    主  文
丁○○傷害人之身體，處有期徒刑陸月，減為有期徒刑參月，如
易科罰金，均以銀元參佰元即新台幣玖佰元折算壹日。
己○○、甲○○均無罪。
    事  實
一、丁○○因與乙○○有債務糾紛，於民國（下同）93年7月13
    日14時30分許，在台南縣鹽水鎮○○路大眾廟廣場前遇見乙○○，為商討乙○○積欠丁○○之債款如何清償之事，乙○○即與丁○○、甲○○（判處無罪，詳下）及綽號嘉興之不
    詳姓名之成年男子，前往甲○○使用之新營市○○路三十七
    號千育實業社，丁○○與乙○○商討債務之過程中，因不滿
    乙○○辯解借款已交由他人處理之態度，乃心生不滿，持木
    棒毆打乙○○，致乙○○受有左肘撕裂傷及瘀、挫傷等傷害
    。
二、案經乙○○訴由臺南縣警察局新營分局報告台灣台南地方法
    院檢察署檢察官偵查起訴。
    理  由
壹、被告丁○○部分：
一、證據能力之判斷：
(一)、按證人、鑑定人應依法具結而未具結者，其證言或鑑定意見
    ，不得做為證據，刑事訴訟法第158條之3定有明文。查證人
    即被害人乙○○94年1月27日之偵訊筆錄係以告訴人之身分
    應訊，關於被告犯行之證言，未經具結，依據前開規定，無
    證據能力，應不得採為本案之證據。
(二)、次按被告以外之人於審判外之陳述，經當事人於審判程序同
    意作為證據，法院審酌該言詞陳述或書面陳述作成時之情況
    ，認為適當者，亦得為證據，刑事訴訟法第159條之5第1項
    定有明文。查被告丁○○於本院審理時對證人乙○○之偵訊
    筆錄、及丙○○、證人即共同被告甲○○、己○○等人於警
    詢時及偵訊中所為筆錄之證據能力均不爭執，且本院依卷內
    資料審酌該警詢及偵訊筆錄作成時之情況，亦認為並未有何
    違背法律或其他相關規定之情事，而應認為適當，是依刑事
    訴訟法第159條之5第1項之規定，上開證人等於警詢及偵訊
    所作之筆錄，為傳聞法則之例外而具有證據能力，本院自得
    引為判決參考之依據，先予敘明。
二、訊據被告丁○○對於其於上揭時、地持木棍毆打被害人乙○○，致乙○○受有左肘撕裂傷及瘀、挫傷等傷害之事實，坦
    承不諱，並有營新醫院診斷證明書1紙附卷可按，足認其自
    白與事實相符，被告犯行已堪認定。
三、核被告丁○○所為，係犯刑法第277條第1項之傷害罪。爰審
    酌被告因與被害人間有債務糾紛而持木棍傷害被害人之動機
    及手段、被害人所受之傷害，及被告犯罪後坦承傷害犯行之
    態度等一切情狀，量處如主文所示之刑，並諭知易科金之折
    算標準。另被告行為後，刑法第41條第1項前段易科罰金之
    規定業已修正變更，新法規定：「犯最重本刑為五年以下有
    期徒刑以下之刑之罪，而受六個月以下有期徒刑或拘役之宣
    告者，得以新臺幣一千元、二千元或三千元折算一日，易科
    罰金。」但依據舊法及修正前罰金罰鍰提高標準條例第二條
    前段（現已刪除）規定，被告行為時易科罰金折算標準，應
    以銀元一百元以上，三百元以下折算一日，經折算為新臺幣
    後，應以新臺幣三百元以上，九百元以下折算為一日。比較
    修正前後之易科罰金折算標準，當以修正前之規定，較有利
    於被告，依刑法第2條第1項規定，自應適用修正前刑法第41
    條第1項前段，定其易科罰金之折算標準。另本件被告犯罪
    行為之時間，係在96年4月24日以前，所犯罪名宣告刑在有
    期徒刑1年6月以下，合於中華民國九十六年罪犯減刑條例第
    2條第1項第3款之規定，應減其宣告刑二分之一，並依修正
    前刑法第41條第1項前段，諭知易科罰金之折算標準。
四、不另為無罪之諭知部分：
(一)、公訴意旨另以：被告丁○○與同案被告己○○、甲○○（己○○、甲○○均判決無罪，詳下）及綽號嘉興等不詳姓名之
    人，共同基於妨害自由的犯意聯絡，於民國93年7月13日14
    時30分許，在台南縣鹽水鎮○○路大眾廟廣場前，由丁○○
    、甲○○及綽號嘉興等不詳姓名成年男子等共五人，強行將
    乙○○押上車載至新營市○○路37號千育實業社與己○○會
    合。期間被告丁○○、甲○○、己○○毆打乙○○，己○○
    並與甲○○共同以：「如無法於當天處理該債務，就等著被
    埋掉」等語恐嚇乙○○，致乙○○心生畏懼，乃打電話向其
    胞兄丙○○求救，經丙○○同意簽發支票以清償乙○○的債
    務後，己○○乃指示甲○○至丙○○住處取得丙○○簽發的
    支票面額共新台幣（下同）75萬元的支票共14張（除1張10
    萬元外，其餘13張面額各為5萬元）。嗣甲○○取得支票後
    ，己○○等人才將乙○○釋放。因認被告丁○○另涉有刑法
    第302條第1項之妨害自由罪嫌云云。
(二)、按犯罪事實，應依證據認定之，無證據不得認定其犯罪事實
    ，又不能證明被告犯罪者，應諭知無罪之判決，刑事訴訟法
    第154條第2項、第301條第1項分別定有明文。公訴意旨認被
    告丁○○涉有妨害自由犯行，無非以證人即告訴人乙○○與
    證人丙○○之證述、台南區中小企業銀行支票存根14紙為證
    。訊據被告丁○○則堅決否認有妨害自由之犯行，辯稱：乙○○係自願跟渠等一同到千育企業社，伊並未強押乙○○，
    亦未制止乙○○離開等語。
(三)、經查，被害人乙○○指述遭被告等人強押上車之時間及地點
    ，係於93年7月13日14時30分許，在台南縣鹽水鎮○○路大
    眾廟廣場前於乙○○與他人下棋時，查該時間係白天，地點
    係在公共場所，且乙○○當時正與他人下棋，則現場顯有其
    他第三人在場，該客觀環境並不利於被告為強押之行為，乙○○若不願意隨同被告等人離去，自可大聲呼救，或是自行
    離開現場，惟乙○○卻捨此不為，而隨同被告等人上車離去
    ，則乙○○是否確係遭「強押」，已有可疑。次查，證人即
    被害人乙○○於警詢中雖稱，丁○○以徒手架住伊，綽號嘉
    興之人持槍強押伊上車云云，惟上開情節業據被告丁○○及
    證人即共同被告甲○○否認，除告訴人單方指述外，並無其
    他證據足資佐證，是否屬實，顯有可疑；又告訴人乙○○於
    偵查中自承，當時廟口有很多其他人，被告等人叫伊上車時
    ，伊並未反抗，亦無告知伊不願意去，亦沒有求救，伊當時
    也想要去與己○○談一談等語（見偵卷第35、36頁），由上
    開告訴人乙○○於偵查中之陳述，足認乙○○隨同被告到千
    育企業社，應係想藉機釐清債務，實難以認定被告確實有以
    強暴之方法剝奪被害人乙○○之行動自由之行為。
(四)、告訴人乙○○復於警詢中指述，被告將伊載到千育實業社內
    拘禁處理積欠之賭債，共同被告己○○到場向伊恐嚇稱今天
    若未處理債務完畢，就等著被埋掉，伊後來以電話向其胞兄
    丙○○要求開立支票用以清償債款，嗣被告向丙○○取得支
    票後，始放伊走云云。惟查，上情業據被告丁○○、證人即
    共同被告甲○○、己○○否認。證人丙○○於本院審理時結
    證稱，乙○○於93年7月13日約下午6時許打電話給伊，要求
    伊幫忙，乙○○說他被人找到了，對方向他討債，需要跟對
    方處理，乙○○沒有說如果沒有還錢會發生何事，但是乙○○的意思聽起來是如果今天沒有處理完畢對方不會放過他，
    乙○○沒有說是什麼樣的危險，只說可能會有危險等語（見
    本院卷第186、187、193頁）。由上開證人丙○○之證述，
    僅足證被告等人要求乙○○當天必須將債務處理完畢，尚難
    證明乙○○業遭完全剝奪行動自由。
(五)、綜上所述，依現存之積極證據尚難證明被告丁○○確實涉有
    刑法第302條之妨害自由罪。惟此部分若成立犯罪，亦與前
    開論罪科刑之傷害行為有裁判上一罪關係，爰不另為無罪之
    諭知。
貳、被告己○○、甲○○部分：
一、公訴意旨略以：被告己○○因與乙○○有賭債糾紛，乃夥同
    被告丁○○（業已判決如上）、被告甲○○等人共同基於傷
    害及妨害自由的犯意聯絡，於93年7月13日14時30分許，在
    台南縣鹽水鎮○○路大眾廟廣場前，由丁○○、甲○○及綽
    號嘉興等不詳姓名成年男子等共五人，強行將乙○○載至新
    營市○○路37號千育實業社與被告己○○會合。己○○到場
    後，即斥責乙○○為何不還賭債，因乙○○辯稱已委由他人
    處理賭債，致己○○心生不滿，乃與丁○○、甲○○及綽號
    嘉興等人共同持木棒或徒手毆打乙○○，致乙○○受有左肘
    撕裂傷及瘀、挫傷等傷害，己○○並與甲○○共同以：”如
    無法於當天處理該債務，就等著被埋掉”等語恐嚇乙○○，
    致乙○○心生畏懼。乃打電話向其胞兄丙○○求救，經丙○○同意簽發支票以清償乙○○的債務後，己○○乃指示甲○○至丙○○住處取得丙○○簽發的支票面額共新台幣（下同
    ）75萬元的支票共14張（除1張10萬元外，其餘13張面額各
    為5萬元)。嗣甲○○取得支票後，己○○等人才將乙○○釋
    放。因認被告己○○、甲○○涉有刑法第277條第1項之傷害
    罪嫌、第302條第1項之妨害自由罪嫌、第305條之恐嚇罪嫌
    。
(二)、按犯罪事實，應依證據認定之，無證據不得認定其犯罪事實
    ，又不能證明被告犯罪者，應諭知無罪之判決，刑事訴訟法
    第154條第2項、第301條第1項分別定有明文。公訴意旨認被
    告己○○涉有傷害、妨害自由、恐嚇犯行，無非以證人即告
    訴人乙○○與證人丙○○警詢及偵查中的證言、己○○案發
    當天有在新營市使用0000000000號之電話通聯紀錄、台南區
    中小企業銀行支票存根14張、營新醫院診斷證明書1紙為據
    。惟被告己○○、甲○○均否認涉有上開犯行，被告己○○
    辯稱伊並未到現場，亦無與被告丁○○、甲○○有何犯意聯
    絡，被告甲○○則否認有妨害自由、傷害及恐嚇犯行。
(三)、經查，告訴人乙○○雖指稱被告己○○有到千育實業社對其
    實行恐嚇、傷害、妨害自由之犯行云云，惟共同被告甲○○
    、丁○○均迭於警詢、偵查即本院審理時證稱，被告己○○
    並未到場，亦無犯意聯絡，則告訴人乙○○所陳為單一指述
    ，並無其他積極證據足資佐證。另衡諸常情，若被告確係積
    欠己○○債款，且被告己○○確實有到千育實業社，則證人
    丙○○所簽發之支票理應由被告己○○自行取得，而非由丁○○代為取得，由此亦足資佐證被告己○○應無親自到千育
    企業社現場，更無足證明被告己○○有為何恐嚇、傷害、妨
    害自由之犯行，亦無積極證據足認被告己○○與被告丁○○
    有何犯意之聯絡。
(四)、次查，被害人乙○○指述遭被告甲○○等人強押上車之時間
    及地點，係於93年7月13日14時30分許，在台南縣鹽水鎮○○路大眾廟廣場前於乙○○與他人下棋時，查該時間係白天
    ，地點係在公共場所，且乙○○當時正與他人下棋，則現場
    顯有其他第三人在場，該客觀環境並不利於被告為強押之行
    為，乙○○若不願意隨同被告等人離去，自可大聲呼救，或
    是自行離開現場，惟乙○○卻捨此不為，而隨同被告甲○○
    等人上車離去，則乙○○是否確係遭「強押」，已有可疑。
    次查，證人即被害人乙○○於警詢中雖稱，丁○○以徒手架
    住伊，綽號嘉興之人持槍強押伊上車云云，惟上開情節業據
    被告丁○○及證人即共同被告甲○○否認，除告訴人單方指
    述外，並無其他證據足資佐證，是否屬實，顯有可疑；又告
    訴人乙○○於偵查中自承，當時廟口有很多其他人，被告等
    人叫伊上車時，伊並未反抗，亦無告知伊不願意去，亦沒有
    求救，伊當時也想要去與己○○談一談等語（見偵卷第35
    、36頁），由上開告訴人乙○○於偵查中之陳述，足認乙○○隨同被告到千育企業社，應係想藉機釐清債務，實難以認
    定被告甲○○確實有以強暴之方法剝奪被害人乙○○之行動
    自由之行為。
(五)、告訴人乙○○復於警詢中指述，被告等人將伊載到千育實業
    社內拘禁處理積欠之賭債，共同被告己○○到場向伊恐嚇稱
    今天若未處理債務完畢，就等著被埋掉，伊後來以電話向其
    胞兄丙○○要求開立支票用以清償債款，嗣被告向丙○○取
    得支票後，始放伊走云云。惟查，上情業據被告丁○○、甲○○否認。證人丙○○於本院審理時結證稱，乙○○於93年
    7月13日約下午6時許打電話給伊，要求伊幫忙，乙○○說他
    被人找到了，對方向他討債，需要跟對方處理，乙○○沒有
    說如果沒有還錢會發生何事，但是乙○○的意思聽起來是如
    果今天沒有處理完畢對方不會放過他，乙○○沒有說是什麼
    樣的危險，只說可能會有危險等語（見本院卷第186、187
    、193頁）。由上開證人丙○○之證述，僅足證被告等人要
    求乙○○當天必須將債務處理完畢，尚難證明乙○○業遭完
    全剝奪行動自由。
(六)、又告訴人乙○○指述被告甲○○有恐嚇、傷害伊等情，亦據
    被告甲○○否認，證人即共同被告丁○○亦否認被告甲○○
    有恐嚇、傷害之犯行，則告訴人乙○○所陳述係為單一指述
    ，別無其他積極證據足資佐證，則難以僅憑告訴人乙○○之
    單一指述遽為認定被告甲○○涉有上開犯行。
(七)、綜上所述，依卷內現存證據，不足以證明被告己○○、甲○○涉有上開傷害、恐嚇、妨害自由之犯行，此外，復查無其
    他積極證據足資認定被告涉有上開犯行，依法應就被告己○○、甲○○為無罪之諭知。
據上論斷，應依刑事訴訟法第299條第1項前段、第301條第1項，
刑法第2條第1項、第277條第1項、修正前第41條第1項，罰金罰
鍰提高標準條例第1條前段、第2條，中華民國九十六年罪犯減刑
條例第2條第1項第3款、第7條，第9條，判決如主文。
本案經檢察官戊○○庭執行職務。
中    華    民    國    97    年    7    月    31      日
                  刑事第七庭  審判長法  官  陳振謙
                                    法  官  卓穎毓
                                    法  官  高如宜
以上正本證明與原本無異。
如不服本判決應於收受本判決後10日內向本院提出上訴書狀，並
應敘述具體理由。如未敘述上訴理由者，應於上訴期間屆滿後20
日內向本院補提理由書狀（均須按他造當事人之人數附繕本）「
切勿逕送上級法院」。
                                    書記官  陳姿利
中    華    民    國    97    年    8     月    11    日
附錄法條：
刑法第277條第1項
傷害人之身體或健康者，處三年以下有期徒刑、拘役或一千元以
下罰金。


司法院資訊處製作；財團法人民間司法改革基金會備份。
